臺灣雲林地方法院刑事判決
109年度交易字第360號
公  訴  人  臺灣雲林地方檢察署檢察官
被      告  王心汝


輔  佐  人
即被告之子  廖永源


被      告  蔡雅萍




上列被告因過失傷害案件，經檢察官提起公訴（109年度調偵字
第393號），被告於準備程序中就被訴事實為有罪之陳述，經告
知簡式審判程序之旨，並聽取當事人之意見後，本院裁定改依簡
式審判程序審理，茲判決如下：
    主    文
王心汝犯過失傷害罪，處拘役伍拾日，如易科罰金，以新臺幣壹
仟元折算壹日。
蔡雅萍犯無駕駛執照駕車因過失致人受傷罪，處拘役伍拾日，如
易科罰金，以新臺幣壹仟元折算壹日。
    事    實
一、王心汝於民國108年10月13日下午2時31分許，騎乘車牌號碼
    000-000號普通重型機車（下稱甲車），沿雲林縣西螺鎮福
    德街由西往東再往南方向駛入大同路後，欲左轉駛入振興路
    ，本應注意應遵守道路交通號誌之指示，而圓形紅燈表示禁
    止通行，不得超越停止線或進入路口，且依當時天候晴、日
    間自然光線、柏油路面乾燥、無缺陷、無障礙物、視距良好
    ，並無不能注意之情事，竟疏未注意於駕車駛入大同路後，
    其行向已顯示為禁止通行之紅燈，不得再行進入路口，仍持
    續左轉駛入振興路，適有蔡雅萍無普通重型機車之駕駛執照
    ，竟騎乘車號000-0000號普通重型機車（下稱乙車），沿雲
    林縣西螺鎮振興路由東往西再往北方向行經大同路口時，本
    應注意車前狀況，並隨時採取必要之安全措施，且不得使用
    手持行動電話，以避免危險之發生，依當時情形並無其他不
    能注意之情事，竟於行駛間持用行動電話，疏未注意車前狀
    況，雙方發生碰撞，蔡雅萍因而受有左臉頰4*2公分、左手
    背1*1公分、左肩5*3.5公分、右膝1*1公分、右小腿等多處
    擦傷等傷害；王心汝則受有右側近端股骨骨折、右膝0.5公
    分撕裂傷、右小腿血腫等傷害。
二、案經蔡雅萍、王心汝訴由雲林縣警察局西螺分局報告臺灣雲
    林地方檢察署檢察官偵查起訴。
    理    由
壹、程序部分：
    本案被告王心汝、蔡雅萍所犯係死刑、無期徒刑、最輕本刑
    為3年以上有期徒刑或高等法院管轄第一審之案件以外之罪
    ，其於準備程序中就被訴事實為有罪之陳述，經告知簡式審
    判程序之旨，並聽取其與公訴人之意見後，依刑事訴訟法第
    273條之1規定，經裁定由法官進行簡式審判程序審理；且依
    刑事訴訟法第273條之2及第159條第2項之規定，不適用傳聞
    法則有關限制證據能力之相關規定，合先敘明。
貳、實體部分：
一、認定犯罪事實所憑之證據及理由：
  ㈠上開犯罪事實，業據被告2人於警詢、偵查及本院審理中坦承
    不諱，並有彰化基督教醫療財團法人雲林基督教醫院（下稱
    雲林基督教醫院）診斷證明書1紙、雲林縣警察局西螺分局
    道路交通事故現場圖、調查報告表㈠、㈡、車輛詳細資料報表
    、證號查詢機車駕駛人、現場照片、雲林縣警察局西螺分局
    110年1月12日雲警螺交字第1090015565號函暨職務報告、本
    院110年3月26日勘驗筆錄1份及監視錄影畫面擷取照片7張、
    雲林基督教醫院110年4月15日一一○雲基字第1100400013號
    函暨主治醫師回覆單、病歷資料1份在卷可稽（見警卷第13
    頁、第14頁、第18頁至第20頁、第23頁至第41頁、本院卷第
    129頁至第131頁、第169頁至第171頁、第175頁至第181頁、
    第203頁至第272頁），足認被告之自白與事實相符，可以採
    信。
  ㈡按汽車行駛至交岔路口，其行進應遵守燈光號誌或交通指揮
    人員之指揮；車輛面對圓形紅燈表示禁止通行，不得超越停
    止線或進入路口；按駕駛人駕駛汽車，禁止以手持方式使用
    行動電話；汽車行駛時，駕駛人應注意車前狀況，並隨時採
    取必要之安全措施，道路交通安全規則第102條第1項第1款
    、第90條第1項第3款、第94條第3項、道路交通標誌標線號
    誌設置規則第206條第5款第1點分別定有明文。又依道路交
    通安全規則第2條第1項第1款規定，本規則「汽車」用語包
    括機車。案發當時，被告2人為具有通常智識、心智正常之
    成年人，對於上開交通規則不容諉為不知，且依上開道路交
    通事故調查報告表㈠所載，本件交通事故發生當時天候晴、
    日間自然光線、柏油路面乾燥、無缺陷、無障礙物、視距良
    好，並無不能注意之情事，被告王心汝駕車駛入大同路後，
    其行向已顯示為禁止通行之紅燈，不得再行進入路口，仍持
    續左轉駛入振興路，而被告蔡雅萍卻於行駛間持用行動電話
    ，未注意被告王心汝駕駛甲車迎面而來之車前狀況，肇致本
    件交通事故發生，被告2人均分別違反上開注意義務之過失
    甚明。本件經送交通部公路總局車輛行車事故鑑定覆議會，
    覆議意見認：一、王心汝駕駛普通重型機車，行經行車管制
    號誌交岔路口，未依號誌指示（闖紅燈）行駛，為肇事主因
    ；蔡雅萍駕駛普通重型機車，行駛中低頭使用手持式行動電
    話，且未充分注意車前狀況，為肇事次因（無照駕駛有違規
    定）等語，有交通部公路總局110年2月22日路覆字第110000
    5015號函檢附覆議意見書1 份在卷可稽（見本院卷第141頁
    至第146頁），亦同於本院前開認定。至交通部公路總局嘉
    義區監理所嘉雲區車輛行車事故鑑定會鑑定意見書認為被告
    蔡雅萍無肇事因素云云（見本院卷第35頁至第38頁），則為
    本院所不採。被告王心汝、蔡雅萍對於本件事故之發生具有
    過失，且各自過失行為與告訴人蔡雅萍、王心汝之傷害結果
    間，具有相當因果關係。至被告蔡雅萍所受之傷勢為上開犯
    罪事實欄所載，有前揭雲林基督教醫院主治醫師回覆單及病
    歷資料1份在卷可佐，起訴書所載明顯有誤，應予更正。
  ㈢綜上所述，被告2人上揭任意性自白核與前揭事證相符，可以
    採信。本案事證明確，被告2人前開犯行均堪認定，應予依
    法論科。
二、論罪科刑之理由：
  ㈠論罪部分：
  ⒈核被告王心汝所為，係犯刑法第284條前段之過失傷害罪。
  ⒉按刑法總則之加重，係概括性之規定，所有罪名均一體適用
    ；刑法分則之加重，係就犯罪類型變更之個別犯罪行為予以
    加重，成為另一獨立之罪名。道路交通管理處罰條例第86條
    第1項關於汽車駕駛人，無駕駛執照駕車，因而致人受傷或
    死亡，依法應負刑事責任者，加重其刑至2分之1規定，係就
    刑法過失傷害罪之基本犯罪類型，因特殊行為要件予以加重
    處罰，而成另一獨立之罪名，自屬刑法分則加重之性質。而
    該條例所稱之「汽車」，包括機車，此見同條例第3條第8款
    規定自明。查被告蔡雅萍未考領普通重型機車之駕駛執照，
    屬無照駕車，有證號查詢機車駕駛人1紙在卷可查（見警卷
    第41頁），其因而致人受傷，是核被告蔡雅萍所為，係犯道
    路交通管理處罰條例第86條第1項、刑法第284條前段之無駕
    駛執照駕車因過失致人受傷罪。
  ㈡加重減輕事由：
  ⒈被告蔡雅萍無駕駛執照駕車，因而致王心汝受有傷害，應依
    道路交通管理處罰條例第86條第1項之規定，加重其刑。
  ⒉被告2人於肇事後，報案人或勤指中心轉來資料未報明肇事人
    姓名，處理人員前往就醫之醫院處理，被告2人均在場，並
    當場承認為肇事人，自首而接受裁判，有雲林縣警察局西螺
    分局西螺派出所道路交通事故肇事人自首情形紀錄表2紙附
    卷足憑（見警卷第21頁、第22頁），是其等所為核與自首之
    規定相符，爰依刑法第62條前段規定減輕其刑。再被告蔡雅
    萍有上開刑之加重及減輕情形，應先加後減之。
  ㈢爰審酌被告2人駕車均未能善盡注意義務，致釀本件事故，使
    其等分別受有犯罪事實欄所載之傷害，顯缺乏尊重用路人生
    命、身體安全之觀念，行為實屬不該，且迄今仍未與對方達
    成和解；另衡以其等自陳之教育程度、職業、家庭生活與經
    濟狀況（本院卷第286頁）、過失責任比例等一切情狀，分
    別量處如主文所示之刑，併均諭知易科罰金之折算標準。
據上論斷，依刑事訴訟法第273條之1第1項、第299條第1項前段
，道路交通管理處罰條例第86條第1項，刑法第284條前段、第62
條前段、第41條第1項前段，刑法施行法第1條之1第1項，判決如
主文。
本案經檢察官柯木聯提起公訴，檢察官蔡少勳到庭執行職務。
中　　華　　民　　國　　110 　年　　5 　　月　　26　　日
                  刑事第二庭  法  官  簡鈺昕
以上正本證明與原本無異。 　　　　　　　　　
如不服本判決應於收受判決後20日內向本院提出上訴書狀，並應
敘述具體理由；其未敘述上訴理由者，應於上訴期間屆滿後20日
內向本院補提理由書（均須按他造當事人之人數附繕本）。「切
勿逕送上級法院」。
                              書記官  林芳宜
中　　華　　民　　國　　110 　年　　5 　　月　　26　　日
附錄本案論罪科刑法條全文：
中華民國刑法第284條
因過失傷害人者，處1年以下有期徒刑、拘役或10萬元以下罰金
；致重傷者，處3年以下有期徒刑、拘役或30萬元以下罰金。
道路交通管理處罰條例第86條 
（刑責之加重及減輕）
汽車駕駛人，無駕駛執照駕車、酒醉駕車、吸食毒品或迷幻藥駕
車、行駛人行道或行經行人穿越道不依規定讓行人優先通行，因
而致人受傷或死亡，依法應負刑事責任者，加重其刑至二分之一
。
汽車駕駛人，在快車道依規定駕車行駛，因行人或慢車不依規定
，擅自進入快車道，而致人受傷或死亡，依法應負刑事責任者，
減輕其刑。